【裁判字號】    95,訴,786
【裁判日期】    971212
【裁判案由】    偽造文書
【裁判全文】
臺灣士林地方法院刑事判決               95年度訴字第786號
公  訴  人  臺灣士林地方法院檢察署檢察官
被      告  丙○○DAMEC.
            戊○○
共      同
選任辯護人  陳冠宇律師
            朱育男律師
被      告  丁○○
選任辯護人  羅詩蘋律師
            余淑杏律師
            余政勳律師
上列被告因偽造文書案件，經檢察官提起公訴（95年度偵字第14
47號），本院判決如下：
    主  文
丙○○、戊○○、丁○○共同行使偽造公文書，足以生損害於公
眾及他人，各處有期徒刑壹年肆月，均減為有期徒刑捌月。
偽造之「臺灣省商業會圖記」印文壹枚沒收。
    事  實
一、丙○○係特悠夏有限公司（以下簡稱特悠夏公司）之實際負
    責人（登記負責人為丙○○之妻戊○○），公司登記地址係
    位於臺北縣汐止市○○○路○ 段81號4 樓之5 ，經營進出口
    貿易業務，丁○○則為六通報關股份有限公司（以下簡稱六
    通公司）之總經理，負責六通公司之報關業務，緣特悠夏公
    司於民國92年3 月間接獲土耳其進口商ERASIK TEKSTIL VE
     DERI UR. PAZ. LTD. STI 價值美金24300 元之壓克力毛毯
    乙批之訂單，於同年6 月間，委託臺灣德昌樹脂股份有限公
    司（以下簡稱德昌公司）在中國大陸所設之工廠即蓮豐長毛
    絨股份有限公司（以下簡稱蓮豐公司）生產製造日本壓克力
    纖維雙層毛毯1728條，並打算進口至臺灣後再出口至土耳其
    ，而該土耳其進口商於信用狀內附載上開貨品須檢附由臺灣
    生產之原產地證明書為條件，詎丙○○及戊○○明知德昌公
    司所交付之1296條毛毯並非於臺灣製造生產（其餘訂購432
    條之毛毯因故未交付），不符合經濟部依貿易法第20 條 之
    2 第4 項授權所訂定原產地證明書管理辦法第2 條規定可發
    給原產地證明書之要件，無法取得經濟部依上開辦法委託臺
    灣省商業會發給之原產地證明書，竟與丁○○共同基於行使
    偽造公文書之犯意聯絡，於92年8 月間，洽請熟悉報關手續
    之丁○○，委託其全權處理進出口報關事宜，並以新臺幣（
    下同）15000 元之代價，取得由真實年籍姓名不詳之成年男
    子於不詳地點所偽造之載有前開特悠夏公司販售至土耳其之
    毛毯均為臺灣製造等不實事項之臺灣省商業會產地證明書（
    以下簡稱系爭產證，編號EB03AA22302 號，其上有蓋有偽造
    之「臺灣省商業會圖記」之印文1 枚）乙紙，旋由丙○○與
    戊○○於92年8 月25日，前往華南商業銀行銀行汐止分行，
    以上開產地證明書辦理押匯手續而行使之，足生損害於臺灣
    省商業會及經濟部國貿局對於上開產地證明書管理之正確性
    。嗣經土耳其外貿署發覺有異向經濟部國貿局查詢，始查悉
    上情。
二、案經法務部調查局臺北縣調查站報請臺灣士林地方法院檢察
    署檢察官偵查起訴。
    理  由
一、證據能力部分：
    按被告以外之人於審判外之言詞或書面陳述，除有刑事訴訟
    法第159 條之1 至第159 條之4 所規定之情形外，不得作為
    證據；又被告以外之人於審判外之陳述，雖不符同法第159
    條之1 至第159 條之4 之規定，而經當事人於審判程序同意
    作為證據，法院審酌該言詞陳述或書面陳述作成時之情況，
    認為適當者，亦得為證據；又當事人、代理人或辯護人於法
    院調查證據時，知有第159 條第1 項不得為證據之情形，而
    未於言詞辯論終結前聲明異議者，視為有前項之同意，刑事
    訴訟法第159 條第1 項、第159 條之1、第159 條之2 、第
    19條之3 、第159 條之4 及第159 條之5 分別定有明文。查
    ：
    (一)本判決所引用除被告丙○○、戊○○於警詢及偵查中所為
      之供述、證人甲○○、乙○○、庚○○分別於警詢及偵查
      中所為之證言及下列文書證據，業經被告丁○○之選任辯
      護人於本院審理中否定其證據能力，其餘各該被告以外之
      人所為審判外之陳述以及其他書面陳述，雖屬傳聞證據，
      惟當事人及辯護人於本院準備程序及審判期日中均表示無
      意見而不予爭執，且迄至言詞辯論終結前亦未再聲明異議
      ，本院審酌上開證據資料製作時之情況，尚無違法不當之
      瑕疵，亦認為以之作為證據應屬適當，依刑事訴訟法第15
      9 條之5 規定，認前揭證據資料均有證據能力。
    (二)按被告以外之人於檢察事務官、司法警察官或司法警察調
      查中所為之陳述，與審判中不符時，其先前之陳述具有較
      可信之特別情況，且為證明犯罪事實存否所必要者，得為
      證據，刑事訴訟法第159 條之2 定有明文。所謂「前後陳
      述不符」之要件，應就前後階段之陳述進行整體判斷，以
      決定其間是否具有實質性差異，惟無須針對全部陳述作比
      較，陳述之一部分有不符，亦屬之；而所謂「較可信之特
      別情況」之情形，亦應就前後陳述時之各種外部情況進行
      比較，以資決定何者外部情況具有可信性。查證人甲○○
      、乙○○、庚○○於警詢中所為之證言，均係被告以外之
      人於審判外之言詞或書面陳述，依刑事訴訴法第159 條第
      1 項之規定，除符合同法第159 條之1 至第159 條之4 之
      規定外，原則上並無證據能力；然證人甲○○、乙○○、
      庚○○業經本院審理中傳喚到庭作證，並給予被告丙○○
      、戊○○、丁○○及其選任辯護人進行詰問之機會，而證
      人於甲○○、乙○○、庚○○警詢中所為之陳述為證明犯
      罪事實存否之必要事項，且渠等於本院審理中作證內容核
      與上開警詢中陳述部分有所出入，參以上開警詢筆錄製作
      時間與本件案發時間相距較近，記憶應較本院審理時清晰
      ，且顯然較無外力干擾或介入而為陳述，復無證據可認渠
      等於警詢時所為之陳述係公務員違背法定程序所取得，自
      堪認上開警詢所為之證述具有可信性之特別情況，而依刑
      事訴訟法第159 條之2 之規定，具有證據能力。
    (三)證人甲○○、乙○○、庚○○於偵查中向檢察官所為之證
      言，係被告以外之人於審判外之言詞或書面陳述，依刑事
      訴訴法第159 條第1 項之規定，除符合同法第159 條之1
      至第159 條之4 之規定外，原則上並無證據能力，然證人
      甲○○、乙○○、庚○○所為上開證言係依法具結後所為
      之陳述，並於訊畢交付閱覽而經其簽名，且依筆錄之記載
      並無不能自由陳述或其他非法、不當之取證情形，嗣於本
      院審理中亦經傳訊到庭，而給予被告丙○○、戊○○、丁○○及其選任辯護人進行詰問之機會，觀諸被告丙○○、
      戊○○、丁○○及其選任辯護人迄今亦未能具體指明上開
      證言有何顯不可信之情況，是依刑事訴訟法第159 條之1
      第2 項之規定，應認有證據能力。
    (四)刑事審判上之共同被告，係為訴訟經濟等原因，由檢察官
      或自訴人合併或追加起訴，或由法院合併審判所形成，其
      間各別被告及犯罪事實仍獨立存在。故共同被告對其他共
      同被告之案件而言，本質上屬於證人，此項得為證據之共
      同被告於審判外所為之陳述，倘被告於審判中未捨棄其詰
      問權，因其先前之陳述未經被告詰問，應認屬於未經合法
      調查之證據，並非無證據能力，而禁止證據之使用。此項
      詰問權之欠缺，非不得於審判中由被告行使以補正，而完
      足為經合法調查之證據（最高法院96年度臺上字第3923號
      判決參照）。查被告丙○○、戊○○、丁○○於警詢及偵
      查中所為涉及其餘共同被告犯罪之供述，本質上雖屬證人
      之證述，惟共同被告丙○○、戊○○、丁○○業於本院審
      判期日經依法告知拒絕證言等權利後具結為證，並經檢察
      官、被告、辯護人交互詰問檢視其證詞，揆諸上開最高法
      院判決意旨，被告丙○○、戊○○、丁○○於警詢及偵查
      中就其餘共同被告犯罪之供述，已取得作為證據之資格，
      是渠等供述內容與審判中相符部分自應有證據能力；至其
      等供述內容與審判中不符之部分，經本院斟酌上開警詢筆
      錄製作時間與本件案發時間相距較近，記憶應較本院審理
      時清晰，且顯然較無外力干擾或介入而為陳述，復無證據
      可認渠等於警詢及偵查時所為之陳述係公務員違背法定程
      序所取得，自堪認上開所為之供述具有可信性之特別情況
      ，且為證明犯罪事實存否之必要事項，觀諸被告丙○○、
      戊○○、丁○○及其選任辯護人迄今亦未能具體指明上開
      證言有何顯不可信之情況，應認均有證據能力。
    (五)又卷附之德昌公司與特悠夏公司所簽立之訂單、買賣合約
      書、臺灣省商業會產地證明書、特悠夏公司傳真予六通公
      司之臺北市商業會產地證明書、特悠夏公司立具之三角貿
      易轉口申請書，雖屬被告以外之人於審判外之陳述，然證
      人即共同被告丙○○、戊○○及甲○○業於本院審理中具
      結證稱上開文件之來源及記載內容，是該等文件核屬證人
      即共同被告丙○○、戊○○及證人甲○○於本院審判中所
      為證述內容之一部分，自得作為證據。至辯護人所稱上開
      文件所載內容互有出入，核與上開文件是否具證據能力無
      涉，附此敘明。
    (六)再按審判長、受命法官或檢察官，得就鑑定事項有特別知
      識經驗或經政府機關委任有鑑定職務者，選任為鑑定人，
      或囑託醫院、學校或其他相當之機關、團體為鑑定，或審
      查他人之鑑定。鑑定之經過及其結果，應命鑑定人以言詞
      或書面報告，刑事訴訟法第198 條、第208 條分別定有明
      文。查本件由內政部警政署刑事警察局出具之鑑定書乙份
      ，係依刑事訴訟法第208 條第1 項所為之鑑定，核屬鑑定
      證據，係屬刑事訴訟法第159 條第1 項之除外規定，當然
      具有證據能力。
二、訊據被告丙○○、戊○○、丁○○固不否認取得上開原產地
    證明書之事實，然渠等均矢口否認有何公訴意旨所稱之行使
    偽造公文書犯行，被告丙○○辯稱：其係委託被告丁○○代
    辦產證，不知上開交易為三角貿易，無法辦理產證云云；被
    告戊○○則辯稱：其僅為特悠夏公司名義上負責人，純係因
    丙○○之指示而處理行政庶務，傳真「臺北市商業會產證」
    予六通公司云云；另被告丁○○則辯以：其明知上開交易為
    三角貿易，不可能辦理產證，僅受託代取產證云云。經查：
    (一)上開產地證明書之製作名義人雖為臺灣省商業會，且其上
      蓋有臺灣省商業會之認證章，然臺灣省商業會並未驗證上
      開產證，且該認證章亦與臺灣省商業會所用簽證印章形式
      不符而有偽造之情事，業據證人即臺灣省商業會簽證組職
      員庚○○於97年2 月13日本院審理中證稱：上開產地證明
      書之簽證證號數字及英文字母字體較大，不僅與該會所使
      用之官防印文不符，亦與該會及經濟部國貿局資料庫所留
      存之文件資料不符等語（見本院卷一第347 至348 頁），
      並提供臺灣省商業會正式官防拓印及編號EB03AA22302 號
      產地證明書網路連線資料1 紙可資對照，復有經濟部國際
      貿易局94年7 月26日貿服字第09401504821 號函及所檢附
      相關文件影本（見偵卷第45至63頁）、92年8 月6 日台硝
      股份有限公司申請臺灣省商業會產地證明書產製證明切結
      書（見偵卷第33頁）等在卷可稽，足見系爭產證確係偽造
      無訛。
    (二)上開貨物係在中國大陸製造進口至臺灣後，未經提領即辦
      理出口通關直接轉運至土耳其，核其性質係屬三角貿易，
      是該貨物之原產地非屬臺灣，而無法申辦原產地證明書等
      情，此有經濟部國際貿易局94年10月20日貿服字第094015
      14020 號函及所檢附之財務部基隆關稅局94年10月5 日基
      普出字第0941024917號函影本等件在卷可考（見偵卷第86
      至87頁）；而被告丙○○雖稱其不知上開貨物係在中國大
      陸製造而無法申辦產證，且上開交易係由德昌公司介紹六
      通公司協助特悠夏公司辦理物流報關云云，然證人即德昌
      公司總經理甲○○於本院審理中證稱：系爭交易為三角貿
      易，且其清楚告知丙○○產品係在大陸製造等語（見本院
      卷一第326 頁），而被告丁○○於本院審理中亦證稱：被
      告丙○○與戊○○曾到六通公司洽談三角貿易報關事宜等
      語（本院卷二第9 、22頁），觀諸上開貨物之進出口報單
      均已清楚載明「本批貨係三角貿易」（見本院卷一第61、
      62頁），且依被告丙○○所提出之特悠夏公司與德昌公司
      就上開貨物之訂單內容觀之，於製造商欄內載明製造商為
      蓮豐公司，且特別註記「注意外箱上不要印MADE INCHINA
      或TAIWAN」，亦經被告丙○○於本院審理中自承在卷，並
      有上開訂單1 紙在卷可考（見偵卷第18頁背面），核與證
      人己○○於97年2 月13日本院審理中證稱：僅有在臺灣接
      單大陸製造出口才會於訂單中製造商欄內註記大陸公司名
      稱，且其曾告知上開毛毯產地是大陸無錫，經被告丙○○
      特別要求訂單註明不要在貨物外箱註記「MADE IN CHINA
      」等語相符（見本院卷一第310 至311 、315 頁），足見
      被告丙○○就上開毛毯並非於臺灣生產，尚難推諉不知。
    (三)又特悠夏公司所立具之三角貿易轉口申請書上印文送請內
      政部警政署刑事警察局以放大檢視、特徵及重疊比對法鑑
      定後，其鑑定結果認除三角貿易轉口申請書上「戊○○」
      印文部份紋線欠清晰而無法鑑定外，華南商業銀行汐止分
      行開發國內不可撤銷信用狀申請書上「特悠夏公司」、「
      戊○○」之印文及三角貿易轉口申請書上「特悠夏公司」
      印文，均與被告丙○○所提供特悠夏公司及戊○○之印章
      蓋用之印文相符，此有該局97年5 月7 日刑鑑字第097006
      0033號鑑定書1 份附卷可稽（見本院卷二第130 至135 頁
      ）；徵諸被告丙○○及戊○○於本院審理中均證稱：公司
      大、小章均由渠等所保管，亦未委請六通公司代刻等語，
      而被告丁○○亦於本院審理中證稱：並未代刻或保管特悠
      夏公司大小章等語（見本院卷二第24頁），參以被告丙○○於本院審理中證稱：物流報關流程為貨物進口至臺灣時
      並未進到臺灣境內，直接由貨櫃廠出口至他國等語（見本
      院卷二第370 頁），實與三角貿易之報關流程無異，足見
      被告丙○○及戊○○均明知上開毛毯交易為三角貿易而無
      法申請原產地證明書。至被告戊○○雖辯稱：其為名義上
      負責人，未參與公司營運，不知系爭文書係偽造云云，並
      經被告丙○○於本院審理中證稱：被告戊○○並未主導特
      悠夏公司之業務，而由其本人主導特悠夏公司實際業務等
      語，然是否知悉系爭產證之真偽，核與有無主導特悠夏公
      司業務並無必然關係，而被告戊○○亦不否認確曾聯繫上
      開產地證明書之取得事宜，並曾參與系爭毛毯買賣之聯繫
      及處理相關文件，復就系爭產證所載內容有所指示，是其
      與被告丙○○間就上開取得偽造之系爭產證，自難謂無犯
      意聯絡及行為分擔。
    (四)至被告丙○○雖辯以：其與德昌公司之訂單中載明「介紹
      貴廠報關行辦理報關手續與產證」，且未自被告丁○○處
      取得產證，而係自華南商業銀行汐止分行取得該產證云云
      ，核與證人甲○○於本院審理中證稱：訂單並無註明「介
      紹貴廠報關行辦理報關手續與產證」等語顯不相符（見本
      院卷一第333 頁），觀諸被告丙○○於92年8 月4 日前往
      華南商業銀行汐止分行辦理國內不可撤銷信用狀時所檢附
      之訂單並未註記「介紹貴廠報關行辦理報關手續與產證」
      ，此有華南商業銀行汐止分行96年3 月26日（96）華汐字
      第127 號函及所檢附之國內不可撤銷信用狀開狀文件附卷
      可稽（見本院卷第111 至122 頁），且上開加註「介紹貴
      廠報關行辦理報關手續與產證」之訂單，經肉眼比對結果
      ，該加註文字與其他文句之排列方式明顯有異，足見被告
      丙○○上開所辯，委不足採。
    (五)又被告丁○○為六通公司之總經理，受被告丙○○、戊○○之託，自真實姓名年籍不詳之成年男子處，以15000 元
      之代價取得系爭產證，並以被告戊○○所傳真之「臺北市
      商業會產地證明書」所登載之資料內容加以核對，再轉交
      被告丙○○、戊○○，並收取所墊付之15000 元等情，業
      據被告丁○○於偵審中供述在卷（見偵卷第156 頁、本院
      卷一第50、76頁、本院卷二第10至11頁），核與證人即共
      同被告戊○○於本院審理中證稱：其確曾傳真上開臺北市
      商業會產證資料予六通公司核對等語（見本院卷二第26頁
      ）、證人即六通公司職員乙○○於本院審理中證稱：其曾
      收受被告戊○○傳真至六通公司之「臺北市商業會產地證
      明書」，並交予被告丁○○處理等語（見本院卷一第338
      、344 頁）相符，復有被告丁○○所提供之臺北市商業會
      產地證明書（見偵卷第33頁背面）及出口報關收費通知單
      （見偵卷第11頁）等件在卷可考；又被告丙○○為特悠夏
      公司之實際負責人，並於92年8 月25日向華南銀行汐止分
      行提出系爭產證辦理押匯手續等情，業據被告丙○○供承
      不諱（見偵卷第6 、13頁背面），核與被告戊○○於本院
      審理中證述相符（見本院卷二第117 頁），復有系爭產證
      （見偵卷第10頁）、華南商業銀行汐止分行97年4 月3 日
      （97）華汐字第112 號函及所檢附之特悠夏公司押匯文件
      （見本院卷二第35至56頁）附卷可稽；觀諸當時產證申辦
      費為每件200 元，亦有貿易法第20條之2 第4 項授權所訂
      定91年12月25日發布施行之原產地證明書管理辦法第19條
      規定可參，是被告丙○○、戊○○及丁○○以15000 元之
      代價取得系爭產證，顯不符常情，足見渠等就系爭產證確
      係偽造乙節，自難謂無認識。
    綜上所述，被告丙○○、戊○○及丁○○上開所辯，要屬事
    後卸責之詞，不足採信。本件事證明確，渠等犯行均堪認定
    ，應予依法論科。
三、按刑法部分條文業於94年1 月7 日修正，並自95年7 月1日
    施行，而同於95年7 月1 日施行之刑法第2 條規定，係關於
    新舊法比較適用之準據法，其本身無關行為可罰性要件之變
    更，故於95年7 月1 日前揭法律修正施行後，如有涉及比較
    新舊法之問題，即應逕依修正後刑法第2 條第1 項規定，為
    「從舊從輕」之比較（最高法院95年度第8 次刑事庭會議決
    議意旨可資參照），查本件被告丙○○、戊○○、丁○○之
    上開行為至遲於92年8 月間完成，是本件被告丙○○、戊○○、丁○○行為後，法律已有變更；又修正前刑法第28條規
    定為：「二人以上共同實施犯罪之行為者，皆為正犯」，而
    修正後第28條規定為：「二人以上共同實行犯罪之行為者，
    皆為正犯」，揆諸本條修正理由，係界定共同正犯參與類型
    ，而將陰謀共同正犯及預備共同正犯排除於修正後條文所規
    定之正犯之外，足見修正後共同正犯之可罰性要件之範圍業
    經限縮，乃屬行為可罰性要件之變更，自應比較新舊法，經
    比較修正前後規定之結果，應認修正後之法律並非較有利於
    被告，依修正後刑法第2 條第1 項之規定，自應適用行為時
    之法律即修正前刑法第28條之規定論以共同正犯；而修正後
    刑法第10條第3 項雖就公文書之定義僅作文字之修正，然於
    公務員之定義部分，由修正前刑法第10條第2 項：「稱公務
    員者，謂依法令從事於公務之人員」，於修正後刑法第10條
    第2 項則修正為：「稱公務員者，謂下列人員：一、依法令
    服務於國家、地方自治團體所屬機關而具有法定職務權限，
    以及其他依法令從事於公共事務，而具有法定職務權限者。
    二、受國家、地方自治團體所屬機關依法委託，從事與委託
    機關權限有關之公共事務者」，修正後刑法之規定將公務員
    範圍限縮於有法定職務權限者，經比較修正前後規定之結果
    ，應認修正後之法律較有利於被告，依修正後刑法第2 條第
    1 項之規定，自應適用最有利行為人之法律即修正後刑法第
    10條之規定，是依上開事項予以綜合比較之結果，應認修正
    後之法律較有利於被告，依修正後刑法第2 條第1 項但書之
    規定，自應整體適用最有利行為人之法律即修正後刑法之規
    定論處。
四、按受國家、地方自治團體所屬機關依法委託，從事與委託機
    關權限有關之公共事務者為公務員；公文書係指公務員職務
    上製作之文書，刑法第10條第2 項第2 款及第3 項分別定有
    明文。又臺灣省商業會乃依貿易法第20條之2 規定而受經濟
    部國貿局之委託，以從事該委託機關權限內所應為之核發原
    產地證明書事務，是該臺灣省商會內承辦原產地證明書事務
    人員就該等公共事務自具有公務員身分，則其為履行上開職
    務所製作之文書，當屬公文書。核被告丙○○、戊○○、丁○○上開所為，均係犯刑法第216 條、第211 條行使偽造公
    文書罪。又渠等就上開行使偽造公文書之犯行，有犯意聯絡
    及行為分擔，為共同正犯。爰審酌被告丙○○、戊○○、丁○○均未曾受有期徒刑以上刑之宣告，此有臺灣高等法院被
    告前案紀錄表各一份在卷可稽，然其等明知系爭交易無法申
    辦原產地證明書，竟持上開偽造之文件予以行使，足以生損
    害於臺灣省商業會及經濟部國際貿易局對相關文書核發之正
    確性，復於犯後猶狡詞卸責，及其品行、犯罪之動機、目的
    、手段、所生危害、所得利益及犯罪後態度等一切情狀，分
    別量處如主文所示之刑。又被告丙○○、戊○○、丁○○所
    為本件偽造文書犯行，其犯罪時間均係在民國96年4 月24日
    以前，且宣告刑未逾有期徒刑一年六月，自應依中華民國96
    年罪犯減刑條例第2 條第1 項第3 款之規定，減其宣告刑二
    分之一，而分別諭知如主文所示之減得之刑。
五、上開原產地證明書上所蓋用偽造之「臺灣省商業會圖記」之
    印文，不問是否屬於被告所有，應依刑法第219 條之規定宣
    告沒收之。至該原產地證明書，因業已交付銀行辦理押匯手
    續，而非屬被告丙○○、戊○○及丁○○所有之物，爰不另
    為沒收之諭知。
據上論斷，應依刑事訴訟法第299 條第1 項前段，刑法第2 條第
1 項、第28條、第216 條、第211 條、第219 條，中華民國九十
六年罪犯減刑條例第2 條第1 項第3 款、第7 條，判決如主文。
本案經檢察官鄭富城到庭執行職務
中    華    民    國    97    年    12    月    12    日
                  刑事第五庭審判長法  官  李育仁
                                  法  官  孫曉青
                                  法  官  黃雅君
以上正本證明與原本無異。
如不服本判決，應於判決送達後10日內，向本院提出上訴狀。
                                  書記官  簡湘雲
中    華    民    國    98    年    4     月    23    日
附錄本案論罪科刑法條：
刑法第216條
行使第210 條至第215 條之文書者，依偽造、變造文書或登載不
實事項或使登載不實事項之規定處斷。
刑法第211條
偽造、變造公文書，足以生損害於公眾或他人者，處1 年以上7
年以下有期徒刑。


司法院資訊處製作；財團法人民間司法改革基金會備份。
